臺灣高雄地方法院民事判決　八十九年訴字第三一九九號
　　原　　　告　戊○○
　　被　　　告　乙○○
　　被　　　告　丙○
　　訴訟代理人　陳許月娥
　　被　　　告　甲○○
　　訴訟代理人　張榮堅
　　被　　　告　丁○○
右當事人間請求損害賠償事件，原告提起刑事附帶民事訴訟（八十九年附民字第二三
０號），由本院刑事庭移送前來，本院判決如左：
    主    文
被告乙○○、丁○○應連帶給付原告新台幣壹佰零萬零捌佰貳拾柒元及被告乙○○
自民國八十九年四月十七日起、被告丁○○自民國八十九年四月十八日起，均至清償
日止按年息百分之五計算之利息。
原告其餘之訴駁回。
訴訟費用由被告乙○○、丁○○連帶負擔三分之一，餘由原告負擔。
本判決原告勝訴部分於原告以新台幣拾肆萬元為被告乙○○、丁○○供擔保後，得
假執行；但被告丁○○於假執行實施前以新台幣壹佰零萬元為原告預供擔保後，得
免為假執行。
原告其餘假執行之聲請駁回。
    事    實
甲、原告方面：
一、聲明：
（一）被告應連帶給付原告新台幣（下同）貳佰捌拾萬零壹仟佰元，及自起訴狀繕
      本送達翌日起至清償日止按年息百分之五計算之利息。
（二）訴訟費用由被告連帶負擔。
（三）願供擔保，請准宣告假執行。
二、陳述：
（一）被告乙○○係被告丙○、甲○○、丁○○之受僱人，於八十八年五月二十一日
      上午九時許搬運磚塊時，疏未注意，過失不法侵害與之合力搬運磚塊之原告權
      利，致原告手指遭吊車內磚磈夾斷，受有右第二、三、四指輾轉性創傷即創傷
      性截肢（第二、三指近位指骨遠側截指；第四指中位指骨截指。）之重大不治
      傷害，已達毀敗一肢機能程度，刑事部分經鈞院以八十九年易字第一四八０號
      判決處被告乙○○有期徒刑五月，並經台灣高等法院高雄分院駁回被告乙○○
      之上訴確定。被告丙○、甲○○、丁○○既為被告乙○○之僱用人，原告爰依
      民法第一百八十四條第一項、民法第一百八十八條第一項，對於被告甲○○、
      丙○、丁○○並另依勞動基準法第五十九條、第六十二條之規定，擇一請求被
      告連帶賠償原告所受之下述損害：
    (1)醫藥費用部分：貳拾捌萬壹仟肆佰貳拾貳元。
    (2)薪資損失部分：原告因自八十八年五月二十一日至同年八月七日住院手術治療
      ，計有七十九天不能工作，依原告受傷前日薪壹仟柒佰元計之，此部分共計壹
      拾萬肆仟佰元。
    (3)勞動能力損失部分：原告受有右第二、三、四指創傷性截肢之重大不治傷害，
      屬勞工保險殘廢給付標準表障害項目第七十一項之一手拇指或食指及其他任何
      手指共有三指以上殘缺者，屬第八等級之殘廢，約減少勞動能力百分之六一點
      五二，以行政院主計處所統計公布之八十五年度營造業男性平均月工資為萬
      柒仟壹佰捌拾捌元，自八十八年八月八日起至原告滿六十七歲，即九十一年八
      月二十五日止，計有三年十七日止（按原告受傷時之六十三歲又九個月，猶有
      工作能力，自不得以年滿六十歲為退休日期，而應以原告受傷時年齡加百分之
      五，即滿醫學上所指平均壽命加百分之十為天壽一半之六十七歲為準），為便
      於計算，爰請求三年，依霍夫曼氏計算法扣除中間利息，被告應一次給付減少
      勞動能力之損害為柒拾捌萬伍仟伍佰柒拾捌元。
    (4)精神慰撫金部分：被告乙○○過失侵權行為致原告右第二、三、四指輾轉性創
      截肢，經手術治療，前後長達二、三個月，且造成重大不治傷害，迄今仍不悔
      悟，其他被告丙○、甲○○、丁○○亦推卸責任，拒不賠付，惡性顯屬重大，
      為此請求壹佰陸拾萬元之精神慰撫金。
（二）對被告抗辯所為之陳述：
    (1)按民法第一百八十八條第一項所謂受僱人，並非僅限於僱傭契約所稱之受僱人
      ，凡客觀上被他人使用為之服勞務而受其監督者均係受僱人，最高法院五十七
      年台上字第一六六三號判例參照。核與民法第一百八十九條關於承攬人為承攬
      事項規定有間。另雇主為僱用勞工之事業主、事業經營之負責人或代表事業主
      處理有關勞工事務之人，勞動基準法第二條定有明文。被告丙○即屬勞動基準
      法所稱之雇主，被告甲○○既為使用被告乙○○之人，即屬使用主，而有監督
      被用人執行業務之責，自均與被告乙○○負連帶賠償之責。再者，被告丙○之
      妻即訴外人陳許月娥於現場負責磚塊潑水工作，亦為本件刑事判決所認定，顯
      見被告丙○與被告丁○○之間並無承攬關係，被告丁○○與被告甲○○間更無
      次承攬關係而言。
    (2)原告既屬因遭遇勞工安全衛生法第二條第四項所稱之職業災害而致傷害、殘廢
      ，依勞動基準法第五十九條規定，則不問被告乙○○有無過失，亦有由其他被
      告三人之雇主支付必要之醫療費用、原領工資數額及殘廢補償，且同法第六十
      條復有雇主得抵充就同一事故所生損害賠償金額之明文，與同法第六十二條之
      承攬人等之雇主連帶責任等情相互以論，縱認非屬補充法律上之陳述，其請求
      之基礎事實同一，仍具備訴之追加法定要件。
三、證據：提出診斷證明書四份、醫療費用收據二十二份、身分證一份（均為影本）
    為證。
乙、被告方面：
壹、被告乙○○部分：
一、聲明：
（一）原告之訴駁回。
（二）訴訟費用由原告負擔。
二、陳述：
（一）伊是聽原告之指示，於原告喊「好」之後，才吊磚塊上去，故伊並無過失；且
      原告請求之金額過鉅，無法負擔。
（二）當時是到被告甲○○工作處等人，到工地時被告丁○○會告訴我們要做哪裡，
      怎麼做，錢都是向被告甲○○領的。
貳、被告丙○部分：被告丙○未於最後言詞辯論期日到場，惟據其前到場所為之陳述
    略為：
一、聲明：
（一）原告之訴駁回。
（二）訴訟費用由原告負擔。
（三）如受不利判決，願供擔保，請准宣告免為假執行。
二、陳述：
（一）原告係從事吊磚工作之專業人士，對於工作內容不但非常熟識，且應有避免災
      害發生之注意義務和能力，惟原告卻明顯違背其專業能力且疏於專業上應有之
      注意，致遭吊車鋼繩截斷手指。且原告於吊磚過程中處於「控制者」及「指揮
      者」之地位，被告乙○○係在原告發號施令下才將磚塊吊起，理應自負其責。
（二）被告丙○非僱用人，亦非定作人，更非事業主或事業經營之負責人或處理勞工
      事務之人，因被告丙○並無監督權，故本案與被告丙○並無關係。
三、證據：提出離職證明書一份、行政院衛生署公告、全民健康保險保險對象應自行
    負擔之住院費用上限各一份（均為影本）為證。
參、被告甲○○部分：
一、聲明：
（一）原告之訴駁回。
（二）訴訟費用由原告負擔。
（三）如受不利判決，願供擔保，請准宣告免為假執行。
二、陳述：被告丁○○如果有工程要做，就會打電話叫伊找臨時工，通常並未告知要
    做幾天，反正如果明天還要作，他再告知要幾人，伊就打電話調人，如果沒有工
    作的，就會去做。工資有的時候是被告丁○○直接拿給工人，如果打零工可能在
    半個月做不同工，伊就會去向他領來發工資。工資在高雄市都是每天一千七百元
    ，伊只發壹仟陸佰元，壹佰元是伊接電話聯絡的費用，故伊僅為單純的人力仲介
    。
肆、被告丁○○部分：
一、聲明：
（一）原告之訴駁回。
（二）訴訟費用由原告負擔。
（三）如受不利判決，願供擔保，請准宣告免為假執行。
二、陳述：
（一）原告係以民法第一百八十八條對被告丁○○提起民事訴訟，惟嗣後卻追加勞動
      基準法第五十九條、第六十二條為請求權基礎，被告不同意原告所為訴之追加
      ，原告之追加既未補繳裁判費，顯於法不合，應予駁回。
（二）本件負責修繕工程者乃「元曜企業有限公司」，非被告丁○○，被告乙○○之
      僱用人應指該公司而非被告。且被告乙○○之工資亦係由被告丁○○開立支票
      予被告甲○○後，再由被告甲○○交予被告乙○○，故被告丁○○應非僱用人
      。
（三）原告所提出之醫療費用收據重複計算者極多，真實性亦值懷疑。因原告僅屬單
      純手指截傷，卻住院手術治療七十九天，並非合理。
（四）八十八年七月二十六日當天原告於楊柯診所看診後，同年七月初到七月二十六
      間又在高醫治療，楊柯診所部分是否有必要請予斟酌，同年八月七日原告本在
      長庚醫院住院醫治，何以當時住院期間又有急診？以全民健康保險所規定之付
      款上限原告一年負擔之費用只要三萬餘元，故原告應可請求退還部分醫療費用
      ，何以未請求退費？何以要同時在四間醫院接受治療？
（五）原告為臨時工，其請求住院期間每天一千七百元之工作損失，並無依據。又勞
      工年滿六十歲為退休年齡，原告受傷時已六十三歲又九個月，竟仍受被告甲○○之僱用，實屬與有過失，應自負其責。
（六）原告受有本件傷害，本身應屬與有過失。其請求精神慰撫金與其所受之傷害亦
      顯不相當。
三、證據：提出照片影本四張、工程合約書、工程估價書、台灣高雄地方法院檢察署
    檢察官不起訴處分書各一份、現金支出傳票、支票各二張。
丙、本院依職權向財政部台灣省南區國稅局屏東縣分局函查原告之報稅資料、向高雄
    醫學大學附設中和紀念醫院、小康醫院林邊分院、楊柯診所、財團法人長庚紀念
    醫院高雄分院函查原告之醫療費用明細、向稅捐稽徵處函查從事於工地搬運磚塊
    之臨時工，其平均每月受僱工作之日數為何，並調閱八十九年易字第一四八０號
    過失傷害刑事案件全卷。
    理　　由
一、本件被告丙○經合法通知，未於言詞辯論期日到場，核無民事訴訟法第三百八十
    六條所列各款情形，爰依原告之聲請，由其一造辯論而為判決。
二、按訴狀送達後，原告不得將原訴變更或追加他訴。但請求之基礎事實同一者，不
    在此限，民事訴訟法第二百五十五條第一項第二款定有明文。本件原告於刑事附
    帶民事起訴狀中原以民法第一百八十四條第一項前段、第一百八十八條第一項為
    請求權基礎，惟嗣後追加依勞動基準法五十九條、第六十二條之規定為請求之依
    據，固已為訴訟標的之追加，但其請求之基礎事實同一，爰依民事訴訟法第二百
    五十五條第一項第二款，准予訴之追加。又原告雖於本件訴訟移送民事庭後，始
    為訴之追加，然既未超逾移送前所請求之範圍，此部分即無庸命原告繳納裁判費
    ，合先敘明。
三、原告主張被告乙○○係被告丙○、甲○○、丁○○之受僱人，於八十八年五月二
    十一日上午九時許搬運磚塊時，疏未注意，過失不法侵害與之合力搬運之原告權
    利，致原告手指遭吊車內磚磈夾斷（實則係遭吊磚塊之鐵勾之鋼索夾斷），受有
    右第二、三、四指輾轉性創傷即創傷性截肢（第二、三指近位指骨遠側截指；第
    四指中位指骨截指）之重大不治傷害，已達毀敗一肢機能之程度，刑事部分經本
    院以八十九年易字第一四八０號判決處被告乙○○有期徒刑五月，並經台灣高等
    法院高雄分院駁回被告乙○○之上訴確定。原告爰依民法第一百八十四條第一項
    、民法第一百八十八條第一項，對於被告甲○○、丙○、丁○○部分並另依勞動
    基準法第五十九條、第六十二條之規定，擇一請求被告連帶賠償原告所受之損害
    。
四、被告乙○○則以：伊是聽原告之指示，於原告喊「好」之後，才吊磚塊上去，故
    伊並無過失。被告丙○則以：原告係從事吊磚工作之專業人士，對於工作內容不
    但非常熟識，且應有避免災害發生之注意義務和能力，惟原告卻明顯違背其專業
    能力且疏於專業上應有之注意，致遭吊車鋼繩截斷手指。且原告於吊磚過程中處
    於「控制者」及「指揮者」之地位，被告乙○○係在原告發號施令下才將磚塊吊
    起，理應自負其責。被告丙○非僱用人，亦非定作人，更非事業主或事業經營之
    負責人或處理勞工事務之人，因被告丙○並無監督權，故本案與被告丙○並無關
    係。被告甲○○則以：伊僅為單純之人力仲介，非僱用人。被告丁○○則以：本
    件負責修繕工程者乃「元曜企業有限公司」非被告丁○○，故被告乙○○之僱用
    人應指該公司而非被告丁○○。且被告乙○○之工資亦係由被告丁○○開立支票
    予被告甲○○後，再由被告甲○○交予被告乙○○，故被告丁○○應非僱用人。
    又原告所提出之醫療費用收據重複計算者極多，且原告僅屬單純手指截傷，卻住
    院手術治療七十九天，並非合理。以全民健康保險所規定之付款上限原告一年負
    擔之費用只要三萬餘元，故原告應可請求退還部分醫療費用，何以未請求退費？
    原告為臨時工，其請求住院期間每天一千七百元之之工作損失，並無依據。另原
    告受傷時已逾勞工退休年齡，竟仍受被告甲○○之僱用，實屬與有過失等語資為
    抗辯。
五、經查：原告及被告乙○○於八十八年五月二十一日上午九時許，在被告丙○所有
    之房屋從事民宅修補工程，二人負責合力搬運磚塊自地面一樓送上三樓屋頂之工
    作，其流程係由原告在一樓地面將訴外人李文旦疊好磚塊的吊車掛上鐵鉤，掛妥
    後再由被告乙○○於三樓處將吊車往上拉。然正值原告伸手拆解纏繞於鐵鉤處之
    鋼索之際，被告乙○○將搬運磚磈之吊車從頂樓處上拉，使原告手指遭吊車上鐵
    鉤之鋼索夾斷，致其受有右手第二、三、四指創傷性截肢之毀敗一肢以上機能之
    重傷害等情業為兩造所不爭執，且有診斷證明書四份附卷可稽，堪信為真實。對
    於原告主張被告丙○、甲○○、丁○○應就其受僱人即被告乙○○不法侵害原告
    之事實負連帶賠償責任乙節，被告則以前開情詞置辯。是本件兩造之爭點在於：
    (一)原告受傷是否係因被告之過失所致？原告本身是否與有過失？
    (二)被告丁○○、丙○、甲○○是否為民法第一百八十八條所稱之僱用人或係勞動
      基準法所稱之雇主或該法第六十二條所稱之承攬人或中間承攬人？
六、就上開爭點(一)部分，本院認定如下：
（一）依被告於本院刑事過失傷害案件審理時自承：「戊○○若磚塊疊好了，會說：
      「好了」，且加手勢往上比。那一次（指事發時）是戊○○說：「好了」，且
      手往上比，我才啟動吊車。（戊○○喊好，是否就可直接吊上來？）戊○○喊
      好，我亦有往下看是否可吊，可以才往上吊」（見本院八十九年易字第一四八
      ０號刑事卷宗八十九年四月二十六日、九月四日審判筆錄）等語觀之，被告乙○○於原告喊「好」之表示後，仍有注意下面是否處於適合上吊之安全狀態之
      義務，否則，僅憑下面之人喊「好」後，即可任意往上吊，不顧地面週邊狀況
      ，因此發生事故，而謂並無疏未注意之過失，究非盡善良管理人注意之義務。
      且被告乙○○當時係位於三樓，如能謹慎觀察位於一樓之吊車狀態，應能發覺
      原告雙手尚於吊車處拆解鋼索，且並無不能注意之情形，竟於未往下細察一樓
      情況之下，冒然啟動吊車，足徵被告乙○○應注意能注意而不注意，其因過失
      致原告受有右手第二、三、四指創傷性截肢之毀敗一肢以上機能之重傷害，被
      告乙○○之過失行為與原告受有之重傷害間顯有相當因果關係，堪以認定。
（二）至被告抗辯稱原告就其所受損害與有過失乙節，雖據證人即被告丙○之妻陳許
      月娥於上開刑事案件到庭證稱：「有聽到原告喊「好」，過了二、三秒，才聽
      到原告之哀叫聲」等語；惟原告否認證人陳許月娥當時在場，是原告於系爭吊
      車往上拉之前，是否有喊「好」，非無可疑。且證人即負責疊磚塊之工人李文
      旦於上開刑事案件審理時到庭結證稱：「當天伊負責搬磚塊讓戊○○吊，乙○○則在上面負責吊，當時伊聽到尖叫一聲，回頭看，戊○○手就被夾到了；一
      般吊磚塊下面人喊好，上面的人才可以吊上去，但當時我未注意到是否有喊「
      好」，‧‧先前二、三次戊○○有喊「好」時，我皆有聽到」等語（見本院八
      十九年易字第一四八０號刑事卷宗八十九年九月四日審判筆錄），皆無法證明
      原告於事發當時有喊「好」。且參諸二人已重覆相同動作十餘次，而原告於通
      知被告乙○○將系爭吊車往上拉之前，均會喊「好」，且加手勢往上比乙節，
      原告於完成上開動作後，雙手均應已離開吊車，且應可預見被告乙○○將立即
      操作吊車，將吊車往上拉；豈會於完成通知之動作後，冒斷指之險拆解纏繞於
      鐵鉤處之鋼索？是原告於事發當時，應無喊「好」等情堪以認定。另原告雖已
      逾六十歲此勞工退休年齡，然六十歲僅為勞動基準法為保護勞工而設有年滿六
      十歲雇主始得強制其退休之規定，非謂逾六十歲而仍受僱他人從事勞力工作時
      ，即屬其與有過失。是被告據原告已達六十三歲之齡仍從事搬磚工作屬與有過
      失乙節，應不足採。
七、就上開爭點(二)部分，本院認定如下：
（一）被告丁○○部分：
    (1)民法第一百八十八條第一項部分：按受僱人因執行職務，不法侵害他人之權利
      者，由僱用人與行為人連帶負損害賠償責任，民法第一百八十八條第一項定有
      明文。又民法第一百八十八條第一項所謂受僱人，係以事實上之僱用關係為標
      準。僱用人與受僱人間是否訂立書面契約或僱傭契約上是否稱為受僱人皆非所
      問。凡客觀上被他人使用為之服勞務而受其監督者，均係受僱人。換言之，依
      一般社會觀念，若其人確有被他人使用，為之服勞務而受其監督之客觀事實存
      在，自應認其人為該他人之受僱人（最高法院四十五年台上字第一五九九號、
      五十七年台上字第一六六三號判例參照）。另民法第一八八條所謂受僱人與僱
      用人係指依客觀事實，苟事實上一方因他方之選任，而在其監督之下執行一定
      之事務者，其關係即已構成，至於實際由何人為僱請及給付工資之行為，則非
      所問，最高法院五十二年台上字第三四００號、五十四年台上字第四八八號判
      決參照。另民法之所以設此僱用人應與其受僱人連帶負損害賠償責任之規定，
      無非係認僱用人使用他人為之服勞務而受有經濟上利益，相對卻增加社會上危
      險，因此為加強保護受害人，維護人群共處之安全，乃設此僱用人侵權責任。
      被告丁○○雖抗辯稱：本件負責修繕系爭工程者乃「元曜企業有限公司」非被
      告丁○○，故所謂僱用人應指該公司而非被告。且被告乙○○之工資亦係由被
      告丁○○開立支票予被告甲○○後，再由被告甲○○交予被告乙○○，故被告
      丁○○應非僱用人云云，並提出工程合約書一份為證，然查：被告乙○○係因
      被告丁○○以電告知被告甲○○需臨時工，被告甲○○即打電話調人，被告乙○○始受僱前往工作等情，業據被告甲○○自承在卷，且被告乙○○亦自承：
      到工地時被告丁○○會告訴我們要做哪裡，怎麼做等語，則被告丁○○既係以
      其名義出面僱用臨時工，並於工地指揮監督原告及被告乙○○服勞務，被告乙○○之薪水雖經被告甲○○所交付，然亦係由被告丁○○所支出，是被告丁○○與被告乙○○間即存有事實上之僱用關係，被告乙○○於執行職務時，既不
      法侵害原告，被告丁○○即應與其負連帶賠償責任，被告丁○○上開所辯，實
      不足採。
    (2)勞動基準法部分：原告依民法第一百八十八條第一項之規定，請求被告丁○○
      對被告乙○○之侵權行為負連帶賠償責任，為有理由，已如前述，爰不另就原
      告主張依據勞動基準法第五十九條、第六十二條之規定訴請損害賠償，有無理
      由予以審酌，併予敘明。
（二）被告丙○部分：
    (1)民法第一百八十八條第一項部分：按民法侵權行為責任體系中所稱之僱用人係
      指得選任受僱人，且有權指揮監督其執行一定事務之人而言。然被告丙○僅係
      系爭工地之屋主，由被告丁○○以元曜企業有限公司之名義承攬其所有之民宅
      修補工程，再由被告丁○○僱用被告乙○○從事該民宅整修工程，是被告丙○
      既未選任被告乙○○，亦無權指揮監督其整修該民宅，即非被告乙○○之僱用
      人。原告依民法第一百八十八條第一項之規定，請求被告丙○與被告乙○○負
      連帶賠償責任，為無理由，應予駁回。
    (2)勞動基準法第五十九條部分：按勞工因遭遇職業災害而致死亡、殘廢、傷害或
      疾病時，雇主應予以補償，勞動基準法第五十九條第一項定有明文。又依該法
      第二條第二款規定，雇主係指僱用勞工之事業主、事業經營之負責人或代表事
      業主處理有關勞工事務之人。惟勞動基準法第三條已就適用該法之行業定明，
      亦即茍非應適用該法之行業別，縱係雇主、事業主或事業單位，亦無該法之適
      用。經查：被告丙○非僱用被告乙○○之人，業如上述，且係單純屋主而非勞
      動基準法所指之事業單位、事業經營之負責人或代表僱用被告乙○○之事業主
      處理有關勞工事務之人，是原告依上開規定請求被告丙○負賠償責任，為無理
      由，應予駁回。
    (3)勞動基準法第六十二條部分：按事業單位以其事業招人承攬，如有再承攬時，
      承攬人或中間承攬人，就各該承攬部分所使用之勞工，均應與最後承攬人，連
      帶負本章所定雇主應負職業災害補償之責任。經查：被告丙○僅係系爭工地之
      屋主，固非該法所稱之事業單位，尤非承攬系爭民宅整修工程之承攬人，亦無
      使用監督被告乙○○，至為灼然，是原告依該規定請求被告丙○與被告乙○○
      負連帶損害賠償責任，亦無理由，應予駁回。
（三）被告甲○○部分：
    (1)民法第一百八十八條第一項部分：按居間者，謂當事人約定，一方為他方報告
      訂約之機會，或為訂約之媒介，他方給付報酬契約，民法第五百六十五條定有
      明文。經查：被告乙○○係因被告丁○○以電告知被告甲○○需臨時工，被告
      甲○○即打電話調人，其始受僱前往工作；且被告乙○○之工資每天壹仟陸佰
      元，被告甲○○如調到一個工人即可得到壹佰元等情，業據被告甲○○自承在
      卷，且為兩造所不爭執，是被告甲○○應僅介紹臨時工即被告乙○○予被告丁○○使用，並收取一百元報酬，而屬上開民法第五百六十五條所稱之居間。其
      既無權指揮監督被告乙○○，兩者即無事實上之僱傭關係，而與上開所稱之僱
      用人有間。
    (2)勞動基準法第五十九條部分：被告甲○○非僱用被告乙○○之人，業如上述，
      亦非僱用被告乙○○執行系爭勞務之事業經營之負責人或代表僱用被告乙○○
      之事業主處理有關勞工事務之人，是原告依上開規定請求被告甲○○負賠償責
      任，為無理由，應予駁回。
    (3)勞動基準法第六十二條部分：被告甲○○僅係居間人，非承攬系爭民宅整修工
      程之承攬人，亦無使用監督被告乙○○，至為灼然，是原告依該規定請求被告
      甲○○與被告乙○○負連帶損害賠償責任，亦無理由，應予駁回。
八、再按因故意或過失，不法侵害他人之權利者，應負損害賠償責任。受僱人因執行
    職務，不法侵害他人之權利者，由僱用人與行為人連帶負損害賠償責任。不法侵
    害他人之身體或健康者，對於被害人因此喪失或減少勞動能力或增加生活上之需
    要時，應負損害賠償責任。如侵害情節重大者，被害人雖非財產上之損害，亦得
    請求賠償相當之金額，民法第一百八十四條第一項前段、第一百八十八條第一項
    前段、一百九十三條第一項、一百九十五條第一項分別定有明文。查原告因被告
    乙○○之過失行為而受有前述傷害，則原告受傷之結果與被告乙○○之過失行為
    間，即有相當因果關係，而被告乙○○因執行職務不法侵害原告，業如上述，從
    而原告本於侵權行為損害賠償請求權，訴請被告丁○○、被告乙○○應連帶賠償
    其損害，自屬於法有據。至原告請求被告連帶給付之各項損害賠償，是否准許，
    分述如次：
    (1)醫療費用部分：原告因被告乙○○之過失所受之傷害於高雄醫學大學附設中和
      紀念醫院、小康醫院林邊分院、楊柯診所、財團法人長庚紀念醫院高雄分院進
      行住院治療，被告雖抗辯稱：原告所提出之醫療費用收據有不實之虞，然經本
      院向上開醫院函查原告之醫療費用明細，依該醫院所函覆之資料，除診斷證明
      書費共計壹仟伍佰元，非屬治療上之支付，不應准許外，其餘均屬原告因手指
      受傷所支出之醫療費用，共計貳拾捌萬零佰零陸元，其中僅萬陸仟捌佰捌
      拾柒元為原告自付額，其餘貳拾肆萬仟肆佰壹拾玖元為健保給付部分，此有
      高雄醫學大學附設中和紀念醫院九十年十二月十八日（９０）高醫附秘字第三
      三０四號函、小康醫院林邊分院九十年十二月十三日（九十）康林字第０一二
      號函附診療費用明細項目、楊柯診所函、財團法人長庚紀念醫院高雄分院九十
      年十二月二十四日（９０）長庚院高字第三九六七號函附醫療費用明細表及原
      告所提出之高雄醫學大學附設中和紀念醫院醫療費用收據十二張在卷可稽，堪
      信為真實。按保險契約依其所保護之內容及填補者究為被保險人之具體損害或
      抽象損害，可分財產保險與人身保險、損害保險與定額保險；保險人代位權規
      定之立法意旨，乃在於防止被保險人於損害發生時，獲有不當得利之情形。而
      不當得利獲得之可能唯有以「填補具體損害原則」為先決要件。具體損害又以
      得以金錢計算之保險利益為前題，被保險人就其得以金錢計算之保險利益價值
      投保，於保險事故發生後，得依約向保險人請求填補其損害，一旦其損害被填
      補之後，其對第三人之損害賠償請求權，即應讓與保險人，不得再向該第三人
      請求損害賠償，否則即為不當得利。本件原告與中央健康保險局間所訂立之全
      民健康保險，究其目的僅係在補償被保險人因治療疾病所產生之費用，換言之
      ，係填補被保險人之具體損害，被保險人不得因疾病受治療而獲不當得利，故
      保險人代位權之規定於此亦得適用之，全民健康保險法第八十二條之規定亦同
      斯此旨。又全民健康保險契約之性質究屬定額保險或損害保險，絕不因加害於
      被保險人之第三人是否為強制汽車責任保險之被保險人而有所差異，全民健康
      保險法第八十二條之規定，雖僅規定在強制汽車保險時，中央健康保險局得逕
      向投保強制汽車責任險之加害人之保險人代位請求，惟基於法律解釋之完整性
      ，仍應認所有之全民健康保險，均有保險人代位權之適用。至上開規定之創設
      意義，應僅係在簡化求償途徑，要無排除其他保險人代位求償情況之意思。本
      件原告之醫藥費既經中央健康保險局支付，則該部分之醫藥費請求權即移轉予
      中央健康保險局，原告自不得請求被告給付上開健保醫藥費。是原告僅得就醫
      療費自付部分即萬陸仟捌佰捌拾柒元之範圍內向被告請求，逾此部分之請求
      ，難予准許。至被告雖抗辯稱：原告支出之醫療費用已超過全民健康保險所規
      定之自行負擔住院費用上限，原告此部分應不得再行請求云云，然原告八十八
      年間於長庚醫院所支出之住院費用為伍仟柒佰肆拾壹元，於楊柯診所支出之住
      院費用為陸仟壹佰貳拾元，於高雄醫學大學附設中和紀念醫院於八十八年五月
      二十一日至同年六月三日、同年七月七日至同年七月二十六日所支出之住院費
      用各為壹萬肆仟柒佰貳拾玖元、伍仟佰玖拾元，該年因本件手傷所支出之
      醫療費用共萬壹仟玖佰捌拾元，是原告因本件手傷每次住院所自行負擔之
      費用均未逾貳萬元，該年自行負擔之醫療費用亦未逾萬肆仟元，則被告上開
      抗辯，應不足採。
    (2)薪資損失部分：按當事人已證明受有損害而不能證明其數額或證明顯有重大困
      難者，法院應審酌一切情況，依所得心證定其數額，民事訴訟法第二百二十二
      條第二項定有明文。又被害人因身體健康被侵害而喪失勞動能力所受之損害，
      其金額應就被害人受侵害前之身體健康狀態、教育程度、專門技能、社會經驗
      等方面酌定之，不能以一時一地之工作收入為準，最高法院六十三年台上字第
      一三九四號判例參照。原告主張因手指受傷而於八十八年五月二十一日至同年
      八月七日住院手術治療，計有七十九天不能工作，共損失薪資壹拾萬肆仟
      佰元等語。經查：原告因被告乙○○之過失致受有右第二、三、四指輾轉性創
      傷即創傷性截肢，於上開期間陸續住院手術治療，計有七十九天不能工作之事
      實，有診斷證明書三份在卷可證，堪信為真實。而原告受僱於被告丁○○，每
      日薪資與被告乙○○相同，為壹仟柒佰元，其中壹佰元為被告甲○○居間之報
      酬，實得僅壹仟陸佰元乙節，業如上述。而原告僅為臨時工，應無法每天工作
      ，是本院依上開規定審酌當時營造業景況、原告年齡等一切情狀，認應以四十
      天不能工作，每日薪資為壹仟陸佰元為基礎計算其此部分之損失為當，則原告
      此部分之損失應為陸萬肆仟元。
    (3)勞動能力損失部分：原告另主張因本件傷害致減少勞動能力，以八十五年營造
      業男性平均月工資萬柒仟壹佰捌拾捌元，自八十八年八月八日起至原告滿六
      十七歲，請求三年之勞動能力損失云云。經查：原告因被告乙○○之過失致受
      有右第二、三、四指輾轉性創傷即創傷性截肢之事實，業如上述，其右手第二
      、三、四指既已殘缺，即相當於勞工保險殘廢給付標準表手指缺損障害第七十
      一項，其殘廢等級為八級，減少勞動能力之比率為百分之六十一點五二。原告
      為二十四年八月二十五日生，此有身分證影本一件附卷可稽，受傷時雖已六十
      三歲又九個月，逾六十歲此勞工退休年齡，然六十歲僅為勞動基準法為保護勞
      工而設有年滿六十歲雇主始得強制其退休之規定，非謂我國國民一逾六十歲皆
      已完全喪失勞動能力，且原告逾六十歲仍得從事本件搬運磚塊之工作，其應仍
      有勞動能力至明。至原告主張其勞動能力損失應計算至六十七歲，然未舉證以
      實其說，且依公務人員退休法第五條第一項規定公務人員強制退休之年齡為六
      十五歲可知，一般人屆滿六十五歲時多已喪失勞動能力，是本件亦應以六十五
      歲為基準，則原告於事發當時距其喪失勞動能力之時止，尚有十二個月又十八
      天。另原告主張依營造業男性平均月工資計算，然原告僅屬臨時工人，工作內
      容並不固定，與一般有固定工作之營造業男性尚有差別。是其主張依該標準計
      算，並不合理。而原告尚有勞動能力，則本院依上開民事訴訟法之規定，依原
      告之技能、已年逾六十、且近年來營造業景氣低迷等情，認以基本工資每月壹
      萬伍仟捌佰肆拾元、每月約僅二十日工作之標準為計算，較為可採。則依霍夫
      曼計算法扣除中間利息一次給付，其金額應為壹拾貳萬玖仟玖佰肆拾元（計算
      式為10560*12.00000000＝129940，元以下四捨五入）。在此範圍內，原告之
      請求尚屬允當，應予准許。逾此範圍之請求，為無理由，應予駁回。
    (4)精神慰撫金部分：查原告因被告乙○○之過失致受有右第二、三、四指輾轉性
      創傷即創傷性截肢之事實，業如上述，其於人生步入六十歲之際卻遭截指之痛
      ，顯受極大之痛苦、不便與折磨，情節應屬重大；又原告及被告乙○○為臨時
      工，均已年逾六十歲，被告丁○○為公司負責人，此為兩造所不爭執，是本院
      審酌兩造之身分、地位、經濟狀況及加害情形，認原告請求精神慰撫金壹佰陸
      拾萬元尚嫌過高，應予核減為八十萬元，方屬公允，逾此數額之請求，為無理
      由。
九、綜上所述，原告依侵權行為之法律關係，請求被告乙○○、丁○○連帶給付壹佰
    零萬零捌佰貳拾柒元及自起訴狀繕本送達被告之翌日即被告乙○○自八十九年
    四月十七日起、被告丁○○自八十九年四月十八日起，均至清償日止，依年息百
    分之五計算之利息部分，為有理由，應予准許。逾此範圍之請求，為無理由，應
    予駁回。
十、原告及被告丁○○均陳明願供擔保，聲請宣告假執行，或免為假執行，經核原告
    勝訴部分，合於法律之規定，爰分別酌定相當之擔保金額宣告之；其餘假執行之
    聲請，因訴之駁回而失所依附，不予准許。
十一、本件判決基礎已臻明確，兩造其餘攻擊防禦，核與判決基礎無影響，爰不一一
      論述，附此敘明。
十二、據上論結，本件原告之訴，為一部有理由，一部無理由，依民事訴訟法第七十
      九條但書、第八十五條第二項、第三百九十條第二項、第三百九十二條，判決
      如主文。
中　　　華　　　民　　　國　　九十一　　年　　　三　　　月　　十二　　　日
                              臺灣高雄地法院民事第五庭
~B審判長法官  黃國川
~B法　　　官  徐美麗
~B法　　　官　吳錦佳
右為正本係照原本作成。
如對本判決上訴，須於判決送達後廿日內向本院提出上訴狀。
中　　　華　　　民　　　國　　九十一　　年　　　三　　　月　　十二　　　日
~B法院書記官　周祺雯
